臺灣士林地方法院民事判決　　　　　　　　93年度簡上字第68號
上　訴　人　甲○○
被　上訴人　乙○○
上列當事人間損害賠償事件，上訴人對於中華民國93年4 月27日
本院內湖簡易庭92年度湖簡字第1681號第1 審判決提起上訴，本
院於中華民國93年12月21日言詞辯論終結，判決如下：
    主  文
上訴駁回。
第二審訴訟費用由上訴人負擔。
    事實及理由
一、上訴人起訴主張：被上訴人為其前夫，明知所指上訴人於民
    國91年5 月11日侵占家中物品之情形，業經臺灣士林地方法
    院檢察署檢察官為不起訴處分（91年度偵字第9052號）確定
    ，竟於92年1 月8 日以該事由，向本院聲請假扣押裁定（92
    年度裁全字第103 號），於同月30日提供擔保後，在同年2
    月6 日執行假扣押查封上訴人所有之門牌號碼台北市○○區
    ○○路2 段313 號11樓之2 房屋（下稱系爭住宅），惟該假
    扣押之本案判決（即本院92年度重訴23號）於92年7 月8 日
    業經本院駁回被上訴人之訴，並於同年8 月25日確定。被上
    訴人故意為前開不當之假扣押執行，造成上訴人精神瀕臨崩
    潰、名譽及信用受損，預計將來支出5 年至10年期間之治療
    憂鬱症費用新臺幣（下同）120,000 元，以及自92年6 月1
    日離職後6 個月之工作損失補償90,000元，爰依民法第195
    條、第184 條第1 項之侵權行為規定起訴請求其中200,000
    元，及自起訴狀送達翌日起至清償日止，按年息百分之5 計
    算之利息（下稱遲延利息）。
二、被上訴人則以假扣押之本案判決敗訴，是因為證據不足，所
    提起前開假扣押係為保障自己之權益，並非侵權行為，也未
    侵害上訴人之名譽或其他人格法益，上訴人主張有憂鬱症等
    情形，與被上訴人無涉等語，資為抗辯。
三、本件原審對於上訴人之請求，判決駁回上訴人之訴，上訴人
    全部聲明不服，求為廢棄原判決，並請求：被上訴人應給付
    200,000 元及遲延利息；被上訴人則求為判決駁回上訴。
四、本件上訴人主張被上訴人於前開期間提起之刑事侵占告訴，
    業經臺灣士林地方法院檢察署檢察官為不起訴處分確定，之
    後被上訴人以相同內容向本院提起假扣押之聲請，經提供擔
    保後聲請查封系爭住宅，嗣假扣押之本案判決被上訴人敗訴
    確定等情，業據上訴人提出臺灣士林地方法院檢察署檢察官
    91 年 度偵字第9052號不起訴處分書、假扣押聲請書、本院
    民事執行處囑託查封登記函、本院92年度裁全字第103 號假
    扣押裁定、本院92年度重訴字第23號民事判決等件為證（除
    假扣押裁定外，其餘均影本，見原審卷第10頁至第15頁、第
    67頁、第96頁至第97頁），並經本院依職權調閱本院92年度
    裁全字第103 號、92年度執全字第158 號假扣押卷及92年度
    重訴字第23號民事卷宗查核屬實，被上訴人對之俱不爭執，
    但以前開情詞置辯。是本件之主要爭執在於上訴人所提之現
    存證據是否足以證明被上訴人之前開假扣押執行行為已構成
    對於上訴人之侵權行為？茲審究如次：
  (一)按因侵權行為所發生之損害賠償請求權，以有故意或過失不
    法侵害他人之權利，或故意以背於善良風俗之方法，加損害
    於他人為成立要件，此觀民法第一百八十四條第一項規定即
    明。依此規定分析，一般認為侵權行為之成立，應具備客觀
    要件有：加害行為、行為須不法、須侵害權利、發生損害、
    及加害行為與損害間有因果關係存在。主觀要件應具備：責
    任能力即侵權行為能力、有故意或過失即意思責任等要件。
    若缺少其中任一要件，尚不得認構成侵權行為，合先敘明。
  (二)查關於被上訴人指稱上訴人於91年5 月11日有侵占家中物品
    之情形，雖經臺灣士林地方法院檢察署檢察官以91年度偵字
    第9052號為不起訴處分確定，然該不起訴處分書記載之不起
    訴理由係以：「‧‧前揭物品屬於婚姻關係存續中之財產，
    究屬告訴人（即本件被上訴人）或被告甲○○（即本件上訴
    人）所有，告訴人與被告甲○○間既認知不同，自應循民事
    程序確定，其等所為與刑法第335 條第1 項之侵占罪構成要
    件尚屬有間。‧‧」等語（見不起訴處分書第二頁倒數第6
    行至倒數第3 行），足見前揭刑事偵查程序中並未就前開家
    中物品之權利歸屬作出認定，則被上訴人為求釐清，依前開
    不起訴處分之內容，於提起民事訴訟前，先向本院提起假扣
    押之聲請，經提供擔保後聲請查封系爭住宅之行為，應屬保
    全自己權益之正當行使行為，尚難認被上訴人之假扣押執行
    行為係屬不法侵害，或是屬於故意以背於善良風俗加損害上
    訴人之侵權行為。更不得僅以假扣押之本案訴訟經判決被上
    訴人敗訴確定，其敗訴之理由係認定被上訴人舉證不足等情
    （見本院92年度重訴字第23號民事判決第三頁倒數第二行）
    ，即謂被上訴人為假扣押執行之行為，當然構成對於上訴人
    之侵權行為。
五、綜上所述，依上訴人所提之現存證據既不足以證明被上訴人
    之前開假扣押執行行為已構成對於上訴人之侵權行為，從而
    ，上訴人依民法第195 條、第184 條第1 項之侵權行為規定
    請求被上訴人給付200,000 元及遲延利息，自無理由，不應
    准許。原審為上訴人敗訴之判決，於法並無違誤，上訴意旨
    指摘原判決不當，求予廢棄改判，為無理由，其上訴應予駁
    回。
據上論結，本件上訴為無理由，依民事訴訟法第436 條之1 第3
項、第449 條第1 項、第78條，判決如主文。
中　　華　　民　　國　　94　　年　　1 　　月　　4 　　日
                  民事第二庭審判長法  官  陳介源
                                  法  官  李瑜娟
                                  法  官  林政佑
以上正本證明與原本無異。
本判決不得上訴。
中　　華　　民　　國　　94　　年　　1 　　月　　6 　　日
                                  書記官  楊錫芬
